【裁判字號】    91,交易,583
【裁判日期】    920506
【裁判案由】    過失傷害
【裁判全文】
臺灣板橋地方法院刑事判決                        九十一年度交易字第五八三號
    公  訴  人  臺灣板橋地方法院檢察署檢察官
    被      告  丁○○
右列被告因過失傷害等案件，經檢察官提起公訴（九十一年度偵字第一三七七八號、
第一七九一六號），本院判決如左：
    主  文
丁○○因過失傷害人，處有期徒刑肆月，如易科罰金，以參佰元折算壹日。
    事  實
一、丁○○因於民國（下同）九十一年七月二十五日中午十二時二十分許採尿前某時
    ，在不詳地點，施用含可待因之不詳藥物，已達不能安全駕駛動力交通工具之程
    度，猶駕駛車號ＦＦ－四七八○號藍色福特自用小客車（醉態駕駛罪部分，未據
    起訴），於九十一年七月二十五日上午八時三十分許，沿臺北縣中和市○○街往
    興南路方向行駛，途信義街七號前，應依道路交通安全規則第九十四條第一項、
    第三項及第一百零一條第一項第三款、第五款之規定，汽車在同一車道行駛時，
    除擬超前車外，後車與前車之間應保持隨時可以煞停之距離，駕駛人並應注意車
    前狀況，隨時採取必要之安全措施；欲超越同一車道之前車時，須先按鳴喇叭二
    單響或變換燈光一次，前行車減速靠邊或以手勢或亮右方向燈表示允讓後，後行
    車始得超越，超越時應顯示左燈，並於前車左側保持半公尺以上之間隔超過，行
    至安全距離後，再顯示右方向燈駛入原行路線。而當時天候晴、日間自然光線、
    車道舖裝柏油、路面乾燥、無缺陷、無障礙物、視距良好，無不能注意之情事，
    竟疏於注意，適有同向前方由劉庭易騎乘、搭載戴美妹之車號ＷＳＡ－八五八號
    機車行駛於道路，竟未保持足夠安全間隔，貿然超越該機車，致撞擊上揭機車後
    向前繼續拖行，再擦撞由甲○○騎乘車號ＡＳＦ－九三八號機車（甲○○過失傷
    害部分已與丁○○和解，未據告訴）。致使劉庭易受有右側肺挫傷併肺泡出血、
    右側進行性氣胸、兩側第四到第六肋骨骨折、左側鎖骨骨折、多處擦傷之普通傷
    害。而戴美妹則受有右股骨骨折、左股骨轉子間骨折、右遠端橈骨骨折、全身多
    處擦傷之普通傷害。丁○○肇事後，意識模糊，仍繼續駕車前行，至中和市○○
    路與信義街口時，適有員警戊○○、丙○○執行交通巡邏勤務，據報得知係藍色
    福特自小客車為肇事車輛前往查看，見丁○○坐於該車駕駛座上，始偵知上情。
二、案經劉庭易、戴美妹訴由臺北縣政府警察局中和分局報請臺灣板橋地方法院檢察
    署檢察官偵查起訴。
    理  由
一、得心證之理由：
（一）、被告丁○○於警詢時坦承：「當時我由信義街往興南路行駛，於信義街七號
        前，因我要超越前車，．．．超車時我沒看到前面輕機，．．．，駛至興南
        路、信義街口，因有人叫我說我撞到車子，我才停下來，．．．」（詳參偵
        查卷第五頁九十一年七月二十五日警詢筆錄）。是被告於警詢已坦承超車不
        當而撞擊告訴人劉庭易騎乘之機車。
（二）、告訴人劉庭易指訴：「．．．我是被他從後面撞的」（詳參偵查卷第三十四
        頁九十一年八月十二日訊問筆錄）；「我駕ＷＳＡ－八五八號輕機沿信義街
        往興南路方向行駛，行至快到信義街七號時，突然被一部自小客車從後面撞
        及我的車子，車子倒地後，連人帶車一直被撞行約十公尺遠，我乘載母親戴
        美妹．．．也被撞得飛出去，倒地無法動，．．．」（詳參偵查卷第四二頁
        九十一年十月二十四日警詢筆錄）；「九十一年七月二十五日早上八點半左
        右，當時我是從中和市○○路往南勢角捷運站，我從景新街轉入興南夜市○
        ○○○○路夜市○○○○街，我是騎摩托車，被告的轎車從我的後面撞過來
        ，當時我載著我母親，我的機車被撞倒之後被拖行十幾公尺，．．．」（詳
        參本院九十一年十二月三日訊問筆錄）。是告訴人劉庭易指訴遭被告駕車自
        後方撞擊成傷。
（三）、證人甲○○證言：「當時我從信義街往興南路方向行駛，駕輕機ＷＳＡ－八
        五八號之劉庭易、戴美妹為乘客，在我後面同向行駛，當我行至信義街七號
        前，突從後面駛來一部自小客撞及劉庭易所駕之輕機車ＷＳＡ－八五八號，
        輕機車再擦撞我的車子，我車子滑倒，劉庭易的車子滑行至我前，我看到撞
        及輕機後很快行駛而過，在牌樓前停下來，．．．」（詳參偵查卷第七頁九
        十一年七月二十五日警詢筆錄）；「我當時停下車買早餐，丁○○撞到我，
        他開的自小客車都沒停下來，未煞車，一直到撞上拖吊車才停下來」（詳參
        偵查卷第三十五頁九十一年八月十二日訊問筆錄）；「當時我車子騎在興南
        夜市上面，我騎到路邊車子剛停下來，人還在車子上面準備要去吃早餐，我
        是被機車撞到，我被撞到之後，我看到一部自用小客車拖著臺台機車還繼續
        往前行，撞到我之後還沒有煞車，大約往前拖行約二、三十公尺之後，前方
        正好有一部拖吊車，這部自用小客車才停下來，．．．」（詳參本院九十一
        年十二月二十四日訊問筆錄）。證人甲○○證稱係被告駕車自同向後來駛來
        ，先撞擊告訴人劉庭易騎乘之機車並拖行，伊遭拖行中之告訴人劉庭易機車
        撞擊。
（四）、告訴人劉庭易受有有右側肺挫傷併肺泡出血、右側進行性氣胸、兩側第四到
        第六肋骨骨折、左側鎖骨骨折、多處擦傷之普通傷害；告訴人戴美妹則受有
        右股骨骨折、左股骨轉子間骨折、右遠端橈骨骨折、全身多處擦傷之普通傷
        害，分有國立臺灣大學醫學院附設醫院九十一年七月三十日、八月十二日出
        具之診斷書二件附卷可稽。而告訴人戴美妹之骨折目前尚在復原中，其右膝
        關節及左腕關節仍有活動受限之情形，有該院九十二年一月十七日九十二核
        附醫秘字第九二○○二○○四一五號函附卷可稽，足見告訴人戴美妹之右下
        肢及左上肢尚未達完全喪失功能之程度。堪認告訴人劉庭易、戴美妹因本件
        車禍受有普通傷害。
（五）、車禍發生後，告訴人劉庭易騎乘之機車，橫倒於路邊，卡在停於右側路邊車
        號三Ｇ－八二五二號廂型車左後輪處；證人甲○○騎乘之機車，則橫倒於右
        側路旁（停於上揭三Ｇ－八二五二號車號後方）車號Ｇ四－七一七二號廂型
        車左前後輪之間；被告駕駛之ＦＦ－四七八○號自小客車，停於信義街與興
        南路路口拖吊車後方；且自小客車車頭引擎蓋、右側車身均有凹痕，有現場
        照片共二十六幀、道路交通事故調查報告表一件、臺灣板橋地方法院檢察署
        檢察官九十一年九月三十日勘驗筆錄一件附卷可稽。顯見被告小客車確有自
        告訴人劉庭易機車左側超車行為，才會有自小客車左側擦撞凹痕，並造成告
        訴人劉庭易、證人甲○○騎乘之機車均橫倒於道路右側之情形。被告嗣於偵
        審中翻稱：渠未超車，是因閃避一臺機車，才撞擊告訴人劉庭易騎乘之機車
        云云，顯與前揭事證明悖，無足可採。
（六）、車禍當時天候晴、日間自然光線、車道舖裝柏油、路面乾燥、無缺陷、無障
        礙物、視距良好，有上揭道路交通事故調查報告表一件及現場照片二十六幀
        在卷可考。足見被告並無不能注意之情事，竟疏於注意釀成本件車禍，造成
        告訴人劉庭易、戴美妹受傷，是被告過失行為，與告訴人劉庭易、戴美妹受
        傷之間，具有相當因果關係。
（七）、證人甲○○指證：「．．．被告被查獲時，一句話都不講，到分局時在打瞌
        睡」（詳參偵查卷第三十五頁九十一年八月十二日訊問筆錄）；而被告為警
        查獲後採集之尿液，經送臺灣檢驗科技股份有限公司檢驗結果，呈可待因陽
        性反應，有九十一年十月二十一日濫用藥物尿液檢驗報告一件在卷可稽。足
        認被告於駕駛車輛前，曾服用不詳含可待因之藥物。
（八）、被告未為自首：
    １、警察乙○○到庭證言：「．．．車禍發生時是派出所先過去，．．．我到現
        場的時候，之前到場的警察告訴我被告這部自用小客車的駕駛人，．．．」
        （詳參本院九十一年十二月三日訊問筆錄）。
    ２、警員丙○○到庭證言：「我們當天是二人壹組，一人騎壹台執行巡邏勤務，
        我們到達現的時候車禍已經發生，．．．我們到現場的時候是拖吊車上面的
        人以及附近的民眾告訴我們是哪裡壹台車輛肇事，他們告訴我們是拖吊車後
        面的福特轎車，我們到現場的時候看到駕駛人還坐在肇事車輛的駕駛座上面
        ，．．．」（詳參本院九十二年一月二十一日訊問筆錄）。
    ３、綜上所述，警察已事前知悉被告即為肇事人，因此，被告不成立刑法第六十
        二條前段之自首。
二、論罪科刑：被告未依規定超車及注意車前狀況，造成告訴人劉庭易、戴美妹受傷
    ，核其所為，係犯刑法第二百八十四條第一項前段之普通傷害罪。其一行為觸犯
    二個過失傷害罪行，為想像競合犯，應從一過失傷害罪行論處。又被告雖有服用
    不詳含可待因之藥物，惟無法證明其屬毒品危害防制條例第二條所列之毒品或道
    路交通管理處罰條例第八十六條第一項所指之迷幻藥，故無從該規定加重其刑，
    附此敘明。爰審酌被告素行、過失程度、告訴人劉庭易、戴美妹受傷程度，及其
    犯罪後態度等一切情狀，量處如主文所示之刑，並諭知易科罰金之折算標準。
據上論斷，應依刑事訴訟法第二百九十九條第一項前段，刑法第二百八十四條第一項
前段、第五十五條、第四十一條第一項前段，罰金罰鍰提高標準條例第一條前段、第
二條，判決如主文。
本案經檢察官楊仲農到庭執行職務
中    華    民    國      九十二      年      五      月      六      日
    臺灣板橋地方法院交通法庭
                                          法  官  高    玉    舜
右正本證明與原本無異。
如不服本判決，應於判決送達後十日內，向本院提出上訴狀。
                                          書記官  田    世    杰
中    華    民    國      九十二      年      五      月      七      日
附錄本案論罪科刑法條全文：
中華民國刑法第二百八十四條 (過失傷害罪)
因過失傷害人者，處六月以下有期徒刑、拘役或五百元以下罰金，致重傷者，處一年
以下有期徒刑、拘役或五百元以下罰金。
從事業務之人，因業務上之過失傷害人者，處一年以下有期徒刑、拘役或一千元以下
罰金，致重傷者，處三年以下有期徒刑、拘役或二千元以下罰金。


司法院資訊處製作；財團法人民間司法改革基金會備份。
